【裁判字號】    97,訴,5806
【裁判日期】    981028
【裁判案由】    侵權行為損害賠償
【裁判全文】
臺灣臺北地方法院民事判決              97年度訴字第5806號
原      告  丙○○
訴訟代理人  甲○○
被      告  乙○○
上列當事人間請求侵權行為損害賠償事件，本院於民國九十八年
十月七日辯論終結，判決如下：
    主    文
被告應給付原告新臺幣肆拾陸萬柒仟柒佰伍拾肆元，及自民國九
十七年二月二日起至清償日止，按週年利率百分之五計算之利息
。
原告其餘之訴駁回。
訴訟費用由被告負擔十分之一，餘由原告負擔。
本判決第一項得假執行。
    事實及理由
甲、程序方面：
一、按因侵權行為涉訟者，得由行為地之法院管轄，民事訴訟法
    第十五條第一項規定甚明。本件原告依民法侵權行為之規定
    起訴請求，而原告主張之侵權行為地在臺北市○○區○○路
    二段與九十五巷交岔路口，在本院管轄區域內，依首揭規定
    ，本院自有管轄權。
二、次按訴狀送達後，原告不得將原訴變更或追加他訴。但有下
    列各款情形之一者，不在此限：(二)請求之基礎事實同一者；
    (三)擴張或減縮應受判決事項之聲明者；(七)不甚礙被告之防禦
    及訴訟之終結者，民事訴訟法第二百五十五條第一項第二、
    三、七款定有明文。本件原告於民國九十八年十月七日本院
    言詞辯論期日變更訴之聲明為：「被告應給付原告新臺幣（
    下同）四百八十二萬九千三百一十八元，及自起訴狀繕本送
    達翌日起至清償日止，按週年利率百分之五計算之利息」，
    原告此次變更請求之基礎事實同一（被告於九十六年八月二
    十六日晚間八時二十五分許，騎乘機車行經臺北市○○區○○路二段與九十五巷交岔路口，過失撞擊原告，致原告受有
    頭部外傷、顱骨骨折併顱內出血、呼吸衰竭之傷勢），僅係
    減縮應受判決事項之聲明，無礙被告之防禦及訴訟之終結，
    於法尚無不合，本院爰就變更後之聲明為裁判。
三、被告經合法通知，未於言詞辯論期日到場，核無民事訴訟法
    第三百八十六條各款所列情事，爰依原告之聲請，由其一造
    辯論為判決，合先敘明。
乙、實體方面：
一、原告部分
（一）聲明：被告應給付原告四百八十二萬九千三百一十八元，
      及自起訴狀繕本送達翌日起至清償日止，按週年利率百分
      之五計算之利息。
（二）原告起訴主張：
    １被告於九十六年八月二十六日晚間八時二十五分許，騎乘
      車牌號碼丁○○○○○○號重型機車，沿臺北市○○區○○路二段東向西方向外側車道行駛，行至該路段與九十五
      巷交岔路口，原應注意行車時速不得超過五十公里，及汽
      車行經行人穿越道，遇有行人穿越時，無論有無交通指揮
      人員指揮或號誌指示，均應暫停讓行人先行通過，竟疏未
      注意，貿然高速通過路口西側南北向行人穿越道，適原告
      依該路口行人專用號誌之指示，經由該路口西側之南北向
      行人穿越道由南向北方向穿越興隆路二段，行至跨越興隆
      路二段約五分之四處，該路口行人專用號誌方變為紅燈，
      被告所乘機車遂撞擊原告之身體，致原告受有頭部外傷、
      顱骨骨折併顱內出血、呼吸衰竭之傷勢，被告因過失傷害
      原告之行為，已經鈞院判處有罪確定。
    ２原告經送醫治療，計至九十八年八月三十一日止，支出醫
      療費二十一萬七千八百一十三元、推拿復健費用二萬七千
      元，購買輪椅、支架、助聽器、尿布、引流管、植牙費用
      六萬元；另自九十六年八月二十七日起至九十七年一月三
      十一日止住院期間聘僱看護照護支出二十六萬元，九十七
      年二月一日起至四月十七日止在家療養期間聘僱看護照護
      支出二萬五千元，自九十七年四月十八日起至九十八年八
      月三十一日止僱用外籍看護支出薪資二十七萬六千零六十
      四元、外籍看護之保險費、就業安定費四萬零四百四十一
      元，另交通費、營養品合計支出二萬元。
      又預估自九十八年九月起將來之門診醫療費用為三千元。
      原告原在壬○○○專利法律事務所任職，每月薪資達九萬
      元，距離退休年齡尚有五十二個月，因此傷害無法工作而
      於九十六年十一月一日提前退休，自九十六年十一月起計
      至一百年二月止，損失四十個月薪資共三百六十萬元（其
      中二百一十六萬元薪資損失已經發生）。
      原告因此車禍受傷，迄今無法自行活動、料理生活起居，
      語言能力、記憶力大幅減退，仍需持續接受治療，肉體、
      精神所受折磨甚鉅，事故發生後被告僅僅到院探視原告二
      、三次，毫無賠償誠意，原告學歷為大學畢業，原在壬○○○專利法律事務所任職，每月薪資收入九萬餘元，需扶
      養父母及未成年子女，爰請求精神慰撫金三十萬元。
      上述損害合計四百八十二萬九千三百一十八元，爰依民法
      侵權行為之規定請求被告如數賠付，並支付自起訴狀繕本
      送達翌日起至清償日止，按週年利率百分之五計算之利息
      。
（三）證據：提出醫療費用收據、收款單、存摺影本、臺灣臺北
      地方法院新店簡易庭九十六年度店交簡字第七八五號刑事
      簡易判決、臺灣臺北地方法院檢察署檢察官九十六年度偵
      字第一八六五七號聲請簡易判決處刑書、證明書、收據、
      勞工薪資表、繳款通知單、診斷證明書、繳款單（收據聯
      ）。
二、被告部分
    被告經合法通知，無正當理由未到庭，亦未提出書狀為任何
    聲明或陳述。
三、原告主張之事實，業據提出醫療費用收據、收款單、存摺影
    本、本院新店簡易庭九十六年度店交簡字第七八五號刑事簡
    易判決、臺灣臺北地方法院檢察署檢察官九十六年度偵字第
    一八六五七號聲請簡易判決處刑書、證明書、收據、勞工薪
    資表、繳款通知單、診斷證明書、繳款單（收據聯）為證，
    核屬相符，被告經合法通知，無正當理由未到庭，亦未提出
    書狀為任何聲明或陳述，視同自認，原告之主張應堪信為真
    實。
四、茲分述如下：
（一）兩造不爭執之事實：
    １被告於九十六年八月二十六日晚間八時二十五分許，騎乘
      車牌號碼丁○○○○○○號重型機車，沿臺北市○○區○○路二段東向西方向外側車道行駛，行至該路段與九十五
      巷交岔路口，原應注意行車時速不得超過五十公里，及汽
      車行經行人穿越道，遇有行人穿越時，無論有無交通指揮
      人員指揮或號誌指示，均應暫停讓行人先行通過，而當時
      天氣晴、夜間有照明、視距良好、市區○○道路乾燥、無
      缺陷及障礙，行車管制號誌運作正常，依被告之智識、能
      力，亦無不能注意之情事，被告竟疏未注意暫停讓在行人
      穿越道上行走之原告先行，貿然以每小時七十公里之速度
      通過路口西側南北向行人穿越道，適原告經由該路口西側
      南北向行人穿越道由南向北方向穿越興隆路二段，行至距
      離興隆路二段北側路緣約三‧三公尺處，亦疏未注意行人
      穿越道設有行人穿越專用號誌者，應依號誌之指示迅速穿
      越，而當時該路口行人穿越專用號誌已變為紅燈，原告仍
      繼續北向穿越道路，被告所乘機車遂猛力撞擊原告之身體
      ，致原告受有頭部外傷、顱骨骨折併顱內出血、呼吸衰竭
      之傷勢（參見臺灣臺北地方法院檢察署九十六年度偵字第
      一八六五七號過失傷害案件卷第十三至二三頁臺北市政府
      警察局文山二分局道路交通事故現場圖、調查報告表、談
      話紀錄表、現場照片、車輛照片、第四二頁診斷證明書，
      本院卷第一五九頁診斷證明書）。
    ２被告因上述過失致原告受傷之行為，經本院以九十七年度
      交簡上字第七號刑事判決有罪確定（參見本院卷第五至七
      頁本院九十七年度交簡上字第七號刑事判決）。
    ３原告因本件車禍所受傷勢，當日經送往臺北市立萬芳醫院
      手術、住院治療，昏迷至同年十月十五日清醒，術後因顱
      骨變形，有癲癇之可能及記憶力減退後遺症，自九十六年
      八月二十六日起至九十七年一月四日止在該院共支出急診
      、住院醫療費用二十六萬二千八百四十九元，計至九十七
      年十月十三日止尚支出復健、神經外科醫療費用三千七百
      一十五元（參見本院卷第一０八頁臺北市立萬芳醫院萬院
      醫病字第０九七０００八九七０號覆函）；另於九十七年
      十一月八日、九十八年二月十六日至該院精神科就診，支
      出醫療費二百元（參見本院卷第一三七頁、第一九八頁醫
      療費用收據）；九十八年三月至八月間至該院神經外科門
      診，支出醫療費一百五十元（參見本院卷第一九八、一九
      九頁醫療費用收據）。
      原告於九十七年一月四日轉往臺北醫學大學附設醫院住院
      治療，迄至同年月三十一日出院，住院期間日常生活無法
      自理，需專人照料看護，出院時仍留存神經學之缺陷損傷
      及部分日常生活功能喪失，在該院共支出門診、住院醫療
      費用六千三百三十元（參見本院卷第一０九頁臺北醫學大
      學附設醫院校附醫歷字第０九七０００六００八號覆函暨
      醫療費用收據、病歷影本）。
      原告自九十七年二月起至七月止，在戊○大千綜合醫院就
      診，支出醫療費用八百三十元，其中二百三十元為泌尿科
      門診，餘為腦神經外科及復健科門診（參見本院卷第一三
      八、一三九頁醫療費用收據）。
    ４原告自九十六年八月二十七日起至九十七年一月三十一日
      止住院期間聘僱看護照護，支出二十六萬元（參見附民卷
      第二一至二五頁、本院卷第一四一至一四五頁收款單）；
      自九十七年二月一日起至四月十七日止在家療養期間聘僱
      看護照護，支出二萬五千元（參見本院卷第一四六頁收據
      ）。
      原告自九十七年四月十八日起至九十八年八月三十一日止
      僱用外籍看護照護，支出外籍看護薪資二十九萬四千三百
      零八元，外籍看護之保險費二萬八千八百七十一元、就業
      安定費一萬六千六百零八元（參見本院卷第一四七、一四
      八頁勞工薪資表、第一四九、一五０、一八七至一九一頁
      繳款通知單、第一五一、一五二、一九二至一九七頁繳款
      單收據聯）。
    ５原告自九十七年四月起至九十八年八月止赴位在戊○縣己○鄉庚○村五三之十一號之「辛○○養生工作坊」推拿四
      十五次，每次花費六百元，合計支出二萬七千元（參見本
      院卷第一四０頁證明書）。
    ６原告自九十六年八月二十六日起至九十八年八月三十一日
      止期間購買輪椅、支架、尿布、引流管、營養品、助聽器
      器材，修補假牙及往來住處、醫療院所交通費等共支出八
      萬元，其中助聽器材費用三萬七千元（參見本院卷第一五
      三頁收據）、義齒費用一萬五千元（參見本院卷第二００
      頁收據）。
    ７原告業已領得被告之汽車強制責任保險保險金二十萬元。
    ８原告四十一年二月二十日出生，學歷為大學畢業，原在壬○○○專利法律事務所任職，每月薪資達九萬餘元（參見
      附民卷第二六至三十頁、本院卷第一五四至一五八頁存摺
      影本），於九十六年十一月一日退休，支領以三十五年年
      資計算之退休金二百餘萬元。
      被告六十八年九月十四日出生，學歷為五專肄業。
（二）按道路交通安全規則所用名詞釋義如左：(一)汽車：指在道
      路上不依軌道或電力架線而以原動機行駛之車輛（包括機
      器腳踏車）；行車速度，依速限標誌或標線之規定，無速
      限標誌或標線者，應依下列規定：(一)行車時速不得超過五
      十公里；汽車行經行人穿越道，遇有行人穿越時，無論有
      無交通指揮人員指揮或號誌指示，均應暫停讓行人先行通
      過，道路交通安全規則第二條第一項第一款、第九十三條
      第一項第一款前段、第一百零三條第二項定有明文。本件
      被告於九十六年八月二十六日晚間八時二十五分許，騎乘
      車牌號碼丁○○○○○○號重型機車，沿臺北市○○區○○路二段東向西方向外側車道行駛，行至該路段與九十五
      巷交岔路口，原應注意行車時速不得超過五十公里，及汽
      車行經行人穿越道，遇有行人穿越時，無論有無交通指揮
      人員指揮或號誌指示，均應暫停讓行人先行通過，而當時
      天氣晴、夜間有照明、視距良好、市區○○道路乾燥、無
      缺陷及障礙，行車管制號誌運作正常，依被告之智識、能
      力，亦無不能注意之情事，被告竟疏未注意暫停讓在行人
      穿越道上行走之原告先行，貿然以每小時七十公里之速度
      通過路口西側南北向行人穿越道，適原告經由該路口西側
      南北向行人穿越道由南向北方向穿越興隆路二段，行至距
      離興隆路二段北側路緣約三‧三公尺處，被告所乘機車遂
      猛力撞擊原告之身體，致原告受有頭部外傷、顱骨骨折併
      顱內出血、呼吸衰竭之傷勢，此經原告陳明在卷，有本院
      九十七年度交簡上字第七號刑事判決、診斷證明書附卷可
      稽，核與本院職權調閱刑事卷宗審認結果一致，並有臺北
      市政府警察局文山二分局道路交通事故現場圖、調查報告
      表、談話紀錄表、現場照片、車輛照片、證人即目擊證人
      癸○○之證述可資參佐，被告有未依速限行駛、行近行人
      穿越道未暫停讓在行人穿越道上行走之原告先行通過之過
      失甚明，且其過失行為與原告所受傷勢間，有相當因果關
      係。
（三）次按因故意或過失，不法侵害他人之權利者，負損害賠償
      責任；不法侵害他人之身體或健康者，對於被害人因此喪
      失或減少勞動能力或增加生活上之需要時，應負損害賠償
      責任；不法侵害他人之身體、健康、名譽、自由、信用、
      隱私、貞操，或不法侵害其他人格法益而情節重大者，被
      害人雖非財產上之損害，亦得請求賠償相當之金額，民法
      第一百八十四條第一項前段、第一百九十三條第一項、第
      一百九十五條第一項前段亦有明文規定。本件被告既因過
      失不法損害原告之身體、健康，被告依法自應就原告所受
      損害負賠償之責。茲就賠償金額計算如下：
    １醫療費用部分
      原告主張因被告之過失行為，受有頭部外傷、顱骨骨折併
      顱內出血、呼吸衰竭之傷勢，計至九十八年八月三十一日
      止，支出醫療費二十一萬七千八百一十三元，已經提出醫
      療費用收據為憑。經查：
    原告因本件車禍所受傷勢，當日經送往臺北市立萬芳醫院
      手術、住院治療，昏迷至同年十月十五日清醒，術後因顱
      骨變形，有癲癇之可能及記憶力減退後遺症，自九十六年
      八月二十六日起至九十七年一月四日止在該院共支出急診
      、住院醫療費用二十六萬二千八百四十九元，計至九十七
      年十月十三日止尚支出復健、神經外科醫療費用三千七百
      一十五元，此經本院職權查證屬實，有（本院卷第一０八
      頁）臺北市立萬芳醫院萬院醫病字第０九七０００八九七
      ０號覆函可按，加計原告於九十八年三月至八月間至該院
      神經外科門診，支出醫療費一百五十元，有（本院卷第一
      九八、一九九頁）醫療費用收據可參，合計在該院支出醫
      療費用金額為二十六萬六千七百一十四元。至原告所提九
      十七年十一月八日、九十八年二月十六日二紙合計二百元
      醫療費用部分，原告係前往該院精神科就診，難認與本件
      車禍所受傷勢相關，爰予剔除。
    原告因本件車禍所受傷勢，於九十七年一月四日轉往臺北
      醫學大學附設醫院住院治療，迄至同年月三十一日出院，
      住院期間日常生活無法自理，需專人照料看護，出院時仍
      留存神經學之缺陷損傷及部分日常生活功能喪失，在該院
      共支出門診、住院醫療費用六千三百三十元，此亦經本院
      職權查證明確，有（本院卷第一０九頁）臺北醫學大學附
      設醫院校附醫歷字第０九七０００六００八號覆函暨醫療
      費用收據、病歷影本可佐。
    原告因本件車禍所受傷勢，自九十七年二月起至七月止，
      在戊○大千綜合醫院腦神經外科及復健科就診，支出醫療
      費用六百元，亦有（本院卷第一三八、一三九頁）醫療費
      用收據可憑。至另一紙二百三十元醫療費用部分，原告係
      前往該院泌尿科就診，亦難認與本件車禍所受傷勢相關，
      爰予剔除。
    則就本件車禍所受傷勢，原告共支出醫療費用二十七萬三
      千六百四十四元，已逾原告請求之數額。
    ２看護費用部分
      原告主張自九十六年八月二十七日起至九十七年一月三十
      一日止住院期間聘僱看護照護支出二十六萬元，九十七年
      二月一日起至四月十七日止在家療養期間聘僱看護照護支
      出二萬五千元，自九十七年四月十八日起至九十八年八月
      三十一日止僱用外籍看護支出薪資二十七萬六千零六十四
      元、外籍看護保險費、就業安定費四萬零四百四十一元，
      亦據提出收款單、收據、勞工薪資表、繳款通知單、繳款
      單收據聯為憑。經查：
    原告因本件車禍所收傷勢，住院期間日常生活無法自理，
      需專人照料看護，出院時仍留存神經學之缺陷損傷及部分
      日常生活功能喪失，此經臺北醫學大學附設醫院函覆詳明
      ，有（本院卷第一０九頁）臺北醫學大學附設醫院校附醫
      歷字第０九七０００六００八號覆函足憑，前已述及，惟
      原告迭經手術、住院、藥物及復健治療後，於九十七年十
      月十三日已復原至僅有行動遲緩症狀、可從事輕便工作程
      度，此觀（本院卷第一五九頁）診斷證明書「醫師囑言」
      欄所載即明，是自九十六年八月二十六日車禍發生日起至
      九十七年十月十三日止期間原告固有由專人照護之必要，
      然自九十七年十月十四日起已難認其仍無法自理日常生活
      起居而尚有聘僱專人之必要。
    原告自九十六年八月二十七日起至九十七年一月三十一日
      止住院期間聘僱看護照護，支出二十六萬元，自九十七年
      二月一日起至四月十七日止在家療養期間聘僱看護照護，
      支出二萬五千元，已經提出（附民卷第二一至二五頁、本
      院卷第一四一至一四五頁）收款單、（本院卷第一四六頁
      ）收據為據，核屬相符，前業提及，是段期間原告既有聘
      僱專人照護之必要，原告請求被告負擔該等費用，尚非無
      據。
    自九十七年四月十八日起至十月十三日止期間，原告仍有
      由專人照護之必要，業如前敘，則依原告所提（本院卷第
      一四七、一四八頁）勞工薪資表、（第一四九、一五０、
      一八七至一九一頁）繳款通知單、（第一五一、一五二、
      一九二至一九七頁）繳款單收據聯計算，是段期間原告僱
      用外籍看護共支出薪資十萬四千七百四十九元、外籍看護
      保險費六千六百六十三元、就業安定費一萬一千七百一十
      元（計算式詳如附表），得請求被告負擔，逾此範圍之請
      求（即九十七年十月十四日以後之外籍看護薪資、保險費
      、就業安定費用部分），則非有據。
    ３推拿費用部分
      原告主張自原告自九十七年四月起至九十八年八月止赴位
      在戊○縣己○鄉庚○村五三之十一號之「辛○○養生工作
      坊」推拿四十五次，每次花費六百元，合計支出二萬七千
      元，雖據提出（本院卷第一四０頁）證明書供參，然推拿
      並無醫療效果，從事推拿之人亦非醫師，是項支出難謂為
      必要費用，原告請求被告負擔，難認有據。
    ４購買輪椅、支架、尿布、引流管、營養品、助聽器器材、
      修補假牙及往來住處、醫療院所交通費部分
    原告主張其自九十六年八月二十六日起至九十八年八月三
      十一日止期間購買輪椅、支架、尿布、引流管、營養品及
      往來住處與醫療院所交通費支出共二萬八千元，雖未提出
      任何證據以實其說，但被告經合法通知，無正當理由未到
      庭，亦未提出書狀為任何聲明或陳述，視同自認，應認原
      告此部分主張為真實，參諸原告所受傷勢為頭部外傷、顱
      骨骨折併顱內出血、呼吸衰竭，出院時仍留存神經學之缺
      陷損傷及部分日常生活功能喪失，確有購置輪椅、支架、
      尿布、引流管、營養品及搭乘計程車等交通工具往返住處
      、醫療院所之必要，原告請求被告負擔該等費用，亦非無
      憑。
    原告另主張購買助聽器材開支三萬七千元，以及安裝義齒
      支出一萬五千元，並提出（本院卷第一五三頁、第二００
      頁）收據為證，該等支出亦為被告所不爭執，但原告未能
      陳明購置助聽器材及安裝義齒與本件車禍有何關連，蓋聽
      力減退與齒牙脫落係老化正常現象，原告所提之診斷證明
      書及醫療院所覆函上亦從未提及原告因本件車禍聽力受損
      、齒牙脫落情事，則原告此部分請求，亦非有據。
    ５薪資收入損失部分
    原告主張其原在壬○○○專利法律事務所任職，每月薪資
      達九萬餘元，因本件車禍所受傷勢而提前於九十六年十一
      月一日退休，受有自九十六年十一月起至一百年二月止，
      四十個月薪資共三百六十萬元之損失，且其中二百一十六
      萬元薪資損失已經發生云云，固據提出（附民卷第二六至
      三十頁、本院卷第一五四至一五八頁）存摺影本，就原告
      原任職務、每月薪資數額及提前退休等節，並為被告所不
      爭執。
    然本件原告自九十六年十一月一日起未能繼續自壬○○○
      專利法律事務所支領每月九萬餘元之薪資，係因原告辦理
      退休、不繼續在該事業單位提供勞務所致，原告既辦理退
      休，自無可能繼續自雇主壬○○○專利法律事務所支領每
      月九萬餘元之薪資，易言之，原告自九十六年十一月一日
      起並無每月九萬餘元之薪資得支領，自無每月九萬餘元之
      薪資損失可言，則原告請求被告賠償九十六年十一月起至
      一百年二月止，損失四十個月薪資共三百六十萬元，難認
      有據。
    至原告所稱其係因本件車禍不得已方辦理提前退休云云，
      亦無可採，蓋退休亦為法律行為，除係通謀虛偽意思表示
      或違反強制規定之行為當然無效外，於意思表示不自由（
      如錯誤、遭詐欺、脅迫）之情形，仍應經撤銷方失該行為
      之效力，本件原告退休並非虛偽意思表示、無違反法律規
      定，亦未曾經原告以錯誤或遭詐欺、脅迫為由撤銷，依法
      自生退休、不繼續提供該職務之勞務、亦不得繼續支領該
      職務薪資之效力。
    ６慰撫金部分
      本院審酌原告學歷為大學畢業，原在壬○○○專利法律事
      務所任職，每月薪資收入九萬餘元，名下有價值約三百一
      十三萬餘元之不動產房地及股票投資，需扶養父母及未成
      年子女，被告學歷為五專肄業，每年收入僅數萬元至二十
      餘萬元，名下無任何不動產、投資，有司法院稅務電子閘
      門財產所得調件明細表可參，本件原告所受傷勢為頭部外
      傷、顱骨骨折併顱內出血、呼吸衰竭，傷勢嚴重，且術後
      顱骨變形，有癲癇之可能及記憶力減退後遺症，出院時仍
      留存神經學之缺陷損傷及部分日常生活功能喪失，迄今仍
      持續接受治療，身心痛苦甚鉅，被告肇事迄今已逾二年仍
      未賠償原告，致原告怨憤難平，但本件事故原告非無過失
      、請求賠償之際未考量、擔負自身過失，數額過高致被告
      難以接受、雙方無法達成和解，訴訟方延宕迄今等情，認
      為慰撫金三十萬元應屬適當。
    ７預估將來醫療費用部分
      原告另預估自九十八年九月起將來之門診醫療費用為三千
      元，此部分並無任何證據可資參佐，原告亦未提出任何依
      據、說明，此節主張自屬無憑。
    ８綜上所述，本件被告應賠償原告醫療費用二十一萬七千八
      百一十三元、住院看護費用二十六萬元、在家看護二萬五
      千元、外籍看護薪資十萬四千七百四十九元、保險費六千
      六百六十三元、就業安定費一萬一千七百一十元、購買輪
      椅、支架、尿布、引流管、營養品及往來住處與醫療院所
      交通費二萬八千元、慰撫金三十萬元，合計九十五萬三千
      九百三十五元。
（四）末按損害之發生或擴大，被害人與有過失者，法院得減輕
      賠償金額，或免除之，民法第二百十七條第一項規定甚明
      。
    １次按行人穿越道路，應依下列規定：(四)行人穿越道路，有
      交通指揮人員指揮或有燈光號誌指示者，應依交通指揮人
      員之指揮或號誌之指示前進；(五)行人穿越道設有行人穿越
      專用號誌者，應依號誌之指示迅速穿越；行人專用號誌各
      燈號顯示之意義如左：(一)「行走行人」之綠色燈號穩定顯
      示時，表示行人可穿越道路，惟應快速通行；(二)「行走行
      人」之綠色燈號閃光顯示時，表示警告行人，剩餘之綠燈
      時間不多，如已進入道路者，應快速通過，或停止於道路
      中之交通島上，如尚未進入道路者，禁止跨入；(三)「站立
      行人」之紅色燈號穩定顯示時，行人禁止進入道路，道路
      交通安全規則第一百三十四條第四、五款、道路交通標誌
      標線號誌設置規則第二百零七條第一、二、三款規定甚明
      。
    ２本件原告於九十六年八月二十六日晚間八時二十五分許，
      經由臺北市○○路○段與九十五巷交岔路口西側南北向行
      人穿越道由南向北方向穿越興隆路二段，行至距離興隆路
      二段北側路緣約三‧三公尺處，該路口西側南北向行人穿
      越道兩端設有行人穿越專用號誌，當時該路口東西向行車
      管制號誌為圓形綠燈，行人穿越專用號誌已變為「站立行
      人」之紅色燈號，此經目擊證人癸○○在本院刑事庭證述
      翔實，而當時天氣晴、夜間有照明、視距良好、市區○○
      道路乾燥、無缺陷及障礙，行人專用號誌運作正常，依原
      告之智識、能力，亦無不能注意之情事，原告仍繼續北向
      穿越道路，適被告騎乘車牌號碼丁○○○○○○號重型機
      車，沿臺北市○○區○○路二段東向西方向外側車道行駛
      ，行至該路段與九十五巷交岔路口，疏未注意暫停讓在行
      人穿越道上行走之原告先行，貿然以每小時七十公里之速
      度通過路口西側南北向行人穿越道，原告遂遭被告所乘機
      車猛力撞擊，致原告受有頭部外傷、顱骨骨折併顱內出血
      、呼吸衰竭之傷勢，迭經敘明，原告就損害之發生亦有經
      由行人穿越道穿越道路，未依行人穿越專用號誌之指示迅
      速穿越之過失，亦足認定。
    ３本院參酌刑事判決認定之事實及前開臺北市政府警察局文
      山二分局道路交通事故現場圖、調查報告表、談話紀錄表
      、現場照片、車輛照片，本院職權調取之該路口號誌時相
      表（參見本院卷第一六八頁臺北市交通管制工程處北市交
      工控字第０九八三一八四一五００號函暨號誌時相表），
      以及證人癸○○之證述，認本件事故之發生，被告應負擔
      百分之七十之過失責任，原告則應負擔百分之三十之過失
      責任，亦即被告得減輕賠償數額至上述金額之百分之三十
      即二十八萬六千一百八十一元【小數點以下四捨五入】。
（五）又保險人依本法規定所為之保險給付，視為被保險人損害
      賠償金額之一部分；被保險人受賠償請求時，得扣除之，
      強制汽車責任保險法第三十二條已有明定。本件被告於事
      故發生時已依法投保汽車強制責任保險，而就本件事故被
      告之汽車強制責任保險保險人業已依約給付原告保險金二
      十萬元，此經原告供承不諱，揆諸上揭法條，該保險金應
      自被告受賠償請求之數額中扣除。
（六）綜上所述，本件被告應賠償原告醫療費用、看護費用（含
      外籍看護薪資、保險費、就業安定費）、購買輪椅、支架
      、尿布、引流管、營養品及往來住處與醫療院所交通費、
      慰撫金共九十五萬三千九百三十五元，但就本件事故之發
      生，原告與有過失，應負擔百分之三十之過失責任，再扣
      除原告業自保險人處領得之汽車強制責任保險保險金二十
      萬元，則被告尚應賠償原告四十六萬七千七百五十四元。
五、再按給付有確定期限者，債務人自期限屆滿時起，負遲延責
    任；給付無確定期限者，債務人於債權人得請求給付時，經
    其催告而未為給付，自受催告時起，負遲延責任，其經債權
    人起訴而送達訴狀，或依督促程序送達支付命令，或為其他
    相類之行為者，與催告有同一之效力；遲延之債務，以支付
    金錢為標的者，債權人得請求依法定利率計算之遲延利息；
    應付利息之債務，其利率未經約定，亦無法律可據者，週年
    利率為百分之五，民法第二百二十九條第一項、第二項、第
    二百三十三條第一項前段、第二百零三條亦有明文。本件被
    告因過失傷害原告，應賠償原告醫療費用、看護費用（含外
    籍看護薪資、保險費、就業安定費）、購買輪椅、支架、尿
    布、引流管、營養品及往來住處與醫療院所交通費、慰撫金
    共計四十六萬七千七百五十四元，此經本院審認如前，從而
    ，原告依據民法侵權行為之規定請求被告賠償四十六萬七千
    七百五十四元，及自起訴狀繕本送達被告之翌日即九十七年
    二月二日起至清償日止，按週年利率百之分五計算之利息，
    洵屬有據，應予准許，逾此範圍之請求，則無理由，爰予駁
    回。
六、本件事證已臻明確，兩造其餘攻擊防禦方法及所提證據，於
    判決結果不生影響，爰不一一論列，併此敘明。
七、末按下列各款之判決，法院應依職權宣告假執行：(五)所命給
    付之金額或價額未逾新臺幣五十萬元之判決，民事訴訟法第
    三百八十九條第一項第五款規定甚明。本件判決原告勝訴部
    分所命給付之金額未逾新臺幣五十萬元，本院爰依職權宣告
    假執行。
據上論結，本件原告之訴一部有理由、一部無理由，依民事訴訟
法第三百八十五條第一項前段、第七十九條、三百八十九條第一
項第五款，判決如主文。
中    華    民    國    98    年    10    月    28    日
                  民事第一庭  審判長法  官  陳文正
                                    法  官  林春鈴
                                    法  官  洪文慧
上列正本核與原本無異。
如不服本判決，得於判決送達之翌日起二十日內，以書狀敘述理
由，向本庭提起上訴。
中    華    民    國    98    年    10    月    28    日
                                    書記官  林芝儀
附表：外籍看護薪資、保險費、就業安定費計算式（元／新臺幣
      ）
 薪資：（九十七年四月十八日起至九月三十日止）
         7684＋17716＋18244＋17716＋18244＋17716＝97320
         （九十七年十月一日至十三日）
         17716÷31×13≒7429【小數點以下四捨五入】
         97320＋7429＝104749
 保險費：（九十七年四至九月）
           1038×6＝6228
           （九十七年十月一日至十三日）
           1038÷31×13≒435【小數點以下四捨五入】
           6228＋435＝6663
 就業安定費：（九十七年四至六月）4871
               （九十七年七至九月）6000
               （九十七年十月）6000÷3＝2000
               （九十七年十月一日至十三日）
               2000÷31×13≒839【小數點以下四捨五入】
               4871＋6000＋839＝11710


司法院資訊處製作；財團法人民間司法改革基金會備份。
